【裁判字號】    89,家上,30
【裁判日期】    900227
【裁判案由】    離婚等
【裁判全文】
臺灣高等法院花蓮分院民事判決  八十九年度家上字第三○號
      上  訴  人  甲○○
      被  上訴人  乙○○
      訴訟代理人  余道明律師
右當事人間請求離婚等事件，上訴人對於中華民國八十九年九月三十日臺灣花蓮地方
法院八十九年度婚字第二三○號第一審判決提起上訴，本院判決如左：
    主      文
原判決廢棄。
被上訴人在第一審之訴駁回。
第一、二審訴訟費用由被上訴人負擔。
    事      實
一、上訴人聲明：求為判決：原判決廢棄；被上訴人在第一審之訴駁回。
二、被上訴人聲明：求為判決：上訴駁回。
三、兩造之陳述、證據與第一審相同者予以引用。
四、上訴人另補陳略稱：
  (一)被上訴人主張其即將離開台灣返回大陸地區，縱然屬實，此事實並非法定離婚事
    由；原審以此作為民法第一千零五十二條第一項第三款之事實之一，顯然於法不
    合。
  (二)被上訴人提出之驗傷單，至多僅能證明其受有傷害，並無法證明其所主張上訴人
    不務正業，經常在外酗酒，夜不歸營之事實；原審法院卻依據其驗傷單，認定被
    上訴人上開主張屬實，其判斷違背論理法則。
  (三)被上訴人於民國（下同）八十九年八月二十一日所受之傷害，係因其欲跳樓而上
    訴人阻止拉扯所造成，並非上訴人動手毆打所致。原審僅以兩造間之一次爭執，
    且未究明發生爭執之原因，即認上訴人之行為構成不堪同居虐待之要件，顯有不
    當。
五、被上訴人另補陳略稱：本件係依民法第一千零五十二條第一項第三款及第二項之
    法律關係請求。被上訴人曾遭上訴人毆打，因而恐懼不願再回台灣；並補提台灣
    花蓮地方法院八十九年度花簡字第四六八號刑事判決為證。
    理      由
一、本件被上訴人在原審起訴主張：兩造於八十九年一月十四日結婚，被上訴人於八
    十九年三月二十八日由大陸地區入境台灣，與上訴人共同生活；詎上訴人成天喝
    酒、賭博，夜不歸營；更有甚者，上訴人不務正業，不給生活費，並恐嚇被上訴
    人出外賺錢供其揮霍；八十九年八月二十一日上訴人竟然動手毆打被上訴人，且
    被上訴人居留期限將屆，為此訴請准與上訴人離婚等語。上訴人則以：並未毆打
    被上訴人，被上訴人婚後時常無故外出，也不跟家暴中心的人講住在何處；八十
    九年八月二十一日當天是因被上訴人想離開又要跳樓，上訴人把她拉住不讓她離
    開，並非毆打；且上訴人用毛巾給被上訴人擦汗，被上訴人卻說欲殺她，上訴人
    懷疑被上訴人與人蛇集團有勾結等語，資為抗辯。
二、本件被上訴人雖為大陸地區人民，惟依台灣地區與大陸地區人民關係條例第五十
    二條第二項之規定，本件應以台灣地區之民法為準據法，合先敘明。
三、被上訴人主張之前揭事實，除其確於八十九年八月二十一日遭上訴人毆打受有傷
    害一節，有提出診斷證明書、照片、台灣花蓮地方法院八十九年度花簡字第四六
    八號刑事判決為證，堪認為真實外；就其餘主張並無若何舉證以實其說，且為上
    訴人所否認，故尚難認上訴人有被上訴人所主張之「成天喝酒、賭博，夜不歸營
    ；更有甚者，上訴人不務正業，不給生活費，並恐嚇被上訴人出外賺錢供其揮霍
    」等事實。
四、按夫妻之一方受他方不堪同居之虐待，他方得向法院請求離婚。有前項以外之重
    大事由，難以維持婚姻者，夫妻之一方得請求離婚；但其事由應由夫妻之一方負
    責者，僅他方得請求離婚；民法第一千零五十二條第一項第三款及第二項，固定
    有明文。惟民法第一千零五十二條第三款所謂不堪同居之虐待，係指予以身體上
    或精神上不可忍受之痛苦，致不堪繼續同居者而言，如非客觀的已達於此程度，
    不容夫妻之一方，以主觀之見解，任意請求與他方離婚；且夫妻間偶爾失和毆打
    他方，致令受有微傷，如按其情形尚難認為不堪同居之虐待者，不得認他方之請
    求離婚為有正當理由（最高法院三十四年度上字第三九六八號判例、二十年度上
    字第二三四一號判例參照）。又民法第一千零五十二條第二項規定，有同條第一
    項以外之重大事由，難以維持婚姻者，夫妻之一方得請求離婚；必其事由甚為重
    大，已達難以維持婚姻之程度；是否有難以維持婚姻之重大事由，判斷標準為婚
    姻是否已生破綻而無回復之希望，此不可由一方已喪失維持婚姻意欲之主觀面加
    以認定，而應依客觀的標準，即難以維持婚姻之事實，是否已達於倘處於同一境
    況，任何人均將喪失維持婚姻希望之程度以決之（最高法院八十七年度台上字第
    一三０四號判決、八十六年度台上字第八八九號判決參照）。
五、本件依被上訴人所舉證據，僅能認定上訴人有一次對其傷害之事實，按其情形尚
    難認為不堪同居之虐待。復酌之兩造分別為台灣地區人民、大陸地區人民，生活
    環境、文化背景大相逕庭；且兩造於八十九年一月十四日始結婚，被上訴人於八
    十九年三月二十八日方由大陸地區入境台灣地區與上訴人共同生活，距被上訴人
    提出離婚訴訟之八十九年八月十六日，尚未滿五個月。被上訴人在如此短暫時間
    ，自有可能思鄉心切尚無法適應台灣地區之生活，故其稱不願再回台灣，應僅係
    其主觀上不欲維持婚姻，依其主張尚難謂有難以維持婚姻之重大事由。揆諸前揭
    法律規定及判例、判決旨意，被上訴人之主張既未能符合法定離婚要件，其訴請
    離婚即無從准許。從而，原審依被上訴人之主張，所為上訴人不利之判決，即有
    未合；上訴論旨執以指摘原判決不當，求予廢棄，為有理由，應予廢棄改判如主
    文第二項所示。
六、至兩造其餘之攻擊或防禦方法及未經援用之證據，經本院斟酌後，認為均不足以
    影響本判決之結果，自毋庸逐一詳予論駁，併此敘明。
據上論結，本件上訴為有理由，依民事訴訟法第四百五十條、第七十八條，判決如主
文。
中      華      民      國    九十      年      二      月    二十七    日
                                 審判長法官  吳  鴻  章
                                       法官  張  健  河
                                       法官  林  德  盛
右正本係照原本作成。
如對本判決上訴，須於判決送達後二十日內向本院提出上訴狀，未表明上訴理由者，
應於上訴後廿日內向本院提出上訴理由狀( 均須按他造人數提出繕本 )。
                                 法院書記官  盧  夷  狄
中      華      民      國    九十      年      二      月    二十七    日


司法院資訊處製作；財團法人民間司法改革基金會備份。
